【裁判字號】    98,審事聲,85
【裁判日期】    980813
【裁判案由】    返還提存物
【裁判全文】
臺灣臺北地方法院民事裁定            98年度審事聲字第85號
異  議  人  乙○○
相  對  人  維京國際顧問有限公司
法定代理人  甲○○
上列當事人間就本院司法事務官於98年5月11日所為之98年度審
司聲字第541號返還提存物裁定提出異議，本院裁定如下：
    主  文
異議駁回。
    理  由
一、本件異議人聲請意旨略以：其與相對人間假扣押事件，其前
    遵本院87年度裁全字第3854號民事裁定為擔保假扣押，曾提
    供新臺幣（下同）20萬元為擔保金，並以本院87年度存字第
    4309號提存事件提存在案；茲因兩造間之訴訟業經判決確定
    ，聲請人復已定20日期間催告受擔保利益人即相對人行使權
    利而其未行使，爰聲請返還本件提存物，並提出提存書、民
    事判決、確定證明書、存證信函及掛號郵件收件回執等件影
    本為證。
二、按返還擔保金，依民事訴訟法第106條準用第104條之規定，
    須符合：(一)應供擔保之原因消滅者；(二)供擔保人證明受擔保
    利益同意返還者；(三)訴訟終結後供擔保人證明已定20日以上
    之期間催告受擔保利益人行使權利而未行使，或法院依供擔
    保人之聲請，通知受擔保利益人於一定期間內行使權利並向
    法院為行使權利之證明而未證明者之要件，法院始得裁定返
    還擔保金。所謂應供擔保之原因消滅，在因釋明假扣押之原
    因而供擔保之情形，其乃擔保債務人因假扣押所應受之損害
    ，故必待無損害發生，或債權人本案勝訴確定，或就所生之
    損害已經賠償時，始得謂供擔保之原因消滅，最高法院53年
    度台抗字279號判例意旨參照。所謂訴訟終結，在假扣押債
    權人已聲請假扣押執行，並已提起本案訴訟之情形下，債權
    人依民事訴訟法第106條準用第104條第1項第3款規定，聲請
    裁定返還提存物時，必待本案訴訟已終結，並已撤銷假扣押
    裁定及撤回假扣押執行，始得謂與該條款所定之「訴訟終結
    」相當（最高法院96年度台抗字第753號裁定意旨參照）。
    又在因假扣押或假處分所供擔保之情形，因該擔保係為保障
    受擔保利益人因不當假扣押或假處分所受損害而設，倘執行
    法院已依假扣押或假處分裁定實施假扣押或假處分之執行，
    則在供擔保人撤回假扣押或假處分之執行前，受擔保利益人
    所受損害仍可能繼續發生，損害額既未確定，自無強令其行
    使權利之理。故在假扣押或假處分所供之擔保，供擔保人依
    民事訴訟法第106條準用同法第104條第1項第3款規定，聲請
    以裁定命返還其擔保金之場合，必供擔保人已撤回假扣押或
    假處分之執行，始得謂與民事訴訟法第104條第1項第3款所
    定之「訴訟終結」相當，而得依該條款行使定期催告之權利
    （最高法院86年度台抗字第53號裁定意旨參照），訴訟終結
    後定20日以上期間之催告，既屬法定要件之一，則催告必須
    在訴訟終結之後，否則不生催告之效力（最高法院87年度台
    抗字第454號裁定意旨參照）。經查，本院司法事務官依職
    權調閱本院87年度裁全字第3854號、87年度存字第號4309號
    、87執全字第2523號卷宗及查詢司法院法學資料檢索系統，
    認定本件聲請人本案勝訴之債權額為47萬3,636元，而聲請
    假扣押時所主張之債權額為59萬0,907元，尚難認為本案全
    部勝訴而得認相對人未因聲請人之假扣押執行而受有損害；
    且異議人復未證明其已填補相對人因受不當假扣押執行而生
    之損害，均與上開判解所闡釋應供擔保原因消滅之意旨不合
    。又異議人復未提出已撤回假扣押執行聲請之證明，即行催
    告受擔保利益人行使權利，揆諸上開判解，不僅與訴訟終結
    之要件不符，且催告亦非適法，自不生催告之效力。從而，
    駁回異議人聲請返還本件提存物，於法尚有未洽，異議人提
    起異議後，並未提出異議理由，經本院於98年7月1日命其補
    正異議理由後，仍未補正，自應認其異議無理由，應予駁回
    其異議。
三、爰裁定如主文。
中    華    民    國    98    年    8     月    13    日
                  民事第六庭    法  官  黃柄縉
以上正本係照原本作成
如對本裁定抗告，須於裁定送達後10日內向本院提出抗告狀，並
繳納抗告費新臺幣1,000元
中    華    民    國    98    年    8     月    13    日
                                書記官  蔡凱如


司法院資訊處製作；財團法人民間司法改革基金會備份。
